臺灣臺中地方法院交通事件裁定　　　 100年度交聲字第1210號
原處分機關　交通部公路總局臺中區監理所
異　議　人
即受處分人　洪育縈
上列受處分人因違反道路交通管理處罰條例案件，對於交通部公
路總局臺中區監理所民國100年4月8日所為之處分（原處分案號
：中監違字第裁60-G1H049243號裁決書），聲明異議，本院裁定
如下：
    主  文
異議駁回。
    理  由
一、原處分意旨略以：受處分人即異議人洪育縈（下稱異議人）
    所有車牌號碼X7-2512號自小客車，於100年1月22日19時59
    分許，在臺中市○○路99-38號前，因「限速50公里、經檢
    定合格儀器測照，時速64公里，超速14公里（未滿20公里）
    」之違規，為臺中市政府警察局交通警察大隊直屬第一分隊
    依中市警交字第G1H049243號舉發違反道路交通管理事件通
    知單逕行舉發。異議人於期限內到案申訴，經舉發單位查復
    後仍有不服，本站遂於100年4月8日以中監違字第裁60-G1H0
    49243號裁決書，依違反道路交通管理處罰條例第40條規定
    ，處罰鍰新臺幣（下同）1,600元，並記違規點數1點，逾期
    則依裁決書處罰主文裁處等語。
二、聲明異議意旨略以：行經臺中市○○路時，該處路燈全沒亮
    、四處無人、地段偏僻，且無告示牌說明該路段之時速，之
    後乃向監理機關提出申訴，經警局說明舉發路段150公尺前
    設有「超速行駛照相開罰」之警示牌，但警局所提出之相片
    是白天所照，且警示牌設在人行道上，目標根本不明顯，加
    上夜間昏暗，外來車根本無從知悉，且一般道路之速限應為
    70公里，為此聲明異議等語。
三、按行車速度，依速限標誌或標線之規定，無速限標誌或標線
    者，行車時速不得超過50公里。但在未劃設車道線、行車分
    向線或分向限制線之道路，或設有快慢車道分隔線之慢車道
    ，時速不得超過40公里；又汽車駕駛人，行車速度，超過規
    定之最高時速，或低於規定之最低時速，除有道路交通管理
    處罰條例第43條第1項第2款情形外，處1,200元以上2,400元
    以下罰鍰，道路交通安全規則第93條第1項第1款及道路交通
    管理處罰條例第40條分別定有明文。另依違反道路交通管理
    事件統一裁罰基準及處理細則第2條第2項之違反道路交通管
    理事件統一裁罰基準表規定，違反道路交通管理處罰條例第
    40條超過規定之最高速限未滿20公里之汽車，期限內到案聽
    候裁決者，處1,600元罰鍰，記違規點數1點。又按汽車駕駛
    人之行為有下列情形之一，當場不能或不宜攔截製單舉發者
    ，得逕行舉發：經以科學儀器取得證據資料證明其行為違規
    ；第1項逕行舉發，應記明車輛牌照號碼、車型等可資辨明
    之資料，以汽車所有人為被通知人製單舉發，道路交通管理
    處罰條例第7條之2第1項第7款、第4項，亦有明文規定。
四、經查：
(一)本件異議人駕駛車牌號碼X7-2512號自小客車，於100年1月2
    2日19時59分許，在臺中市○○路99-38號前，因「限速50公
    里、經檢定合格儀器測照，時速64公里，超速14公里（未滿
    20公里）」違規，為臺中市政府警察局交通警察大隊直屬第
    一分隊逕行舉發等情，有中市警交字第G1H049243號舉發違
    反道路交通管理事件通知單及違規採證照片各1紙在卷可憑
    ，並據原舉發單位臺中市政府警察局交通警察大隊以100年3
    月17日中市警交大執字第1000005134號函說明：「二、…案
    查該違規地點前方150公尺處，業已設置最高行車速限50公
    里之速限標誌及「超速行駛照相開罰」之警告標誌…三、…
    經檢視採證照片，並查證舉發員警陳述略以，該路段限速50
    公里，而該車（X7 -2512號）行經該違規時、地經檢定合格
    科學儀器測照時速達64公里，超速14公里。」等情，有該函
    1紙暨其警告標誌設置照片共4張附卷可憑。另查該違規地點
    所設置之雷達測速儀，業經經濟部標準檢驗局檢驗合格在案
    （檢定合格單號碼：JOGA0000000A，有效期限至100年6月30
    日），亦有經濟部標準檢驗局雷達測速儀檢定合格證書影本
    1紙在卷可稽。而本件舉發日期為100年1月22日，尚在前開
    檢定合格證書之有效期間內，是員警依該雷達測速照相儀器
    所測得之車速數據，作為舉發異議人超速違規之具體依憑，
    其準確性及正確性，當毋庸置疑。是異議人超速之違規事實
    ，甚為明確，應予認定。
(二)按汽車駕駛人行車速度超過規定之最高速限，經採用固定或
    非固定式科學儀器取得證據資料證明者，於一般道路須至少
    於100公尺前，明顯標示之，道路交通管理處罰條例第7條之
    2第3項固定有明文。然衡其立法用意，不外表明科處違規人
    行政裁罰之終極目的乃在敦促駕駛人依行車速限駕駛，是以
    科學儀器採證，應由主管機關在顯明處告示，用以提醒駕駛
    人依道路限速行駛，以期在駕駛人避免受罰之心理下，達到
    依行車速限駕駛進而維護行車安全之最大效益，尚非謂如有
    違反，駕駛人超速行駛之違規行為即應不罰。換言之，縱認
    主管機關未在顯明處告示，惟駕駛人本有按速限行駛之注意
    義務，不能因主管機關未設置科學儀器採證標示以提醒駕駛
    人注意，駕駛人即得免於違規受罰之行政責任。再者，市區
    ○道路無速限標誌或標線者，行車時速不得超過50公里，法
    有明文，異議人為經合法考試領取得駕駛執照之人，對於其
    所應遵守之交通規則，自不得推諉需有警告標示之提醒，始
    知有遵循之義務，更無從以夜間視線不良或告示牌設置地點
    不明顯而無法看見警告標示牌即解免其責。況本件取締路段
    前方亦有設置「超速行駛照相開罰」及「限速50公里」之標
    誌，有舉發單位提供之照片共4張在卷足憑，自足促使異議
    人注意其車速勿超過時速50公里之市區道路速限。是異議人
    所辯，並無可採。
五、綜上所述，本件異議人之前揭車輛確有行車速度超過規定之
    最高時速未滿20公里之違規事實，從而，原處分機關據以援
    引首揭規定，裁處異議人罰鍰1,600元，並記違規點數1點，
    並無不當。本件聲明異議為無理由，應予駁回。
六、據上論斷，應依道路交通管理處罰條例第87條第2項，道路
    交通事件處理辦法第18條，裁定如主文。
中    華    民    國   100    年    5     月    3     日
                    交通法庭  法  官  陳秋月
以上正本證明與原本無異。
如不服本裁定，應於裁定送達後五日內，向本院提出抗告狀（須
附繕本），並敘明抗告之理由。
                              書記官  詹東益
中    華    民    國   100    年    5     月    3     日